最高法院刑事判決　　　　　　一○○年度台上字第二五八九號
上　訴　人　孫毅慶
選任辯護人　洪惠平律師
上列上訴人因違反毒品危害防制條例案件，不服台灣高等法院中
華民國九十九年二月十一日第二審判決（九十八年度上訴字第四
五四五號，起訴案號：台灣新竹地方法院檢察署九十七年度偵字
第五五０八號），提起上訴，本院判決如下：
    主  文
上訴駁回。
    理  由
按刑事訴訟法第三百七十七條規定，上訴於第三審法院，非以判
決違背法令為理由，不得為之。是提起第三審上訴，應以原判決
違背法令為理由，係屬法定要件。如果上訴理由書狀並未依據卷
內訴訟資料，具體指摘原判決不適用何種法則或如何適用不當，
或所指摘原判決違法情事，顯與法律規定得為第三審上訴理由之
違法情形，不相適合時，均應認其上訴為違背法律上之程式，予
以駁回。本件上訴人孫毅慶上訴意旨略稱：(一)、原判決說明上訴
人有販入毒品之行為，即應論以販賣毒品既遂罪，則意圖販賣而
持有毒品罪之規定將成具文，其論處上訴人販賣第二級毒品罪刑
，有適用法則不當之違誤。又依證人即少年張○安（姓名年籍資
料詳卷）為警查獲時持有毒品之數量，及其於警詢中供述毒品之
來源係「黑熊」之人，暨警方授意張○安撥打電話向上訴人佯稱
購買毒品等情以觀，足見警方就本件所為係屬陷害教唆。乃原判
決說明本件警方所為非屬陷害教唆，於法有違。(二)、上訴人若係
販賣毒品與張○安，何須回撥四次電話予張○安，且不知所販賣
之物非屬俗稱搖頭丸之MDMA（下稱搖頭丸），足見上訴人本件所
為並無營利之意圖，而僅係轉讓毒品予張○安。乃原審未詳細斟
酌上情，逕為不利於上訴人之認定。又張○安配合警方撥打電話
予上訴人佯稱欲購買毒品，係為脫免其本身持有大批毒品之罪責
，其於警詢中相關供述各情並非事實。乃原判決未詳細斟酌上情
，逕予說明張○安於警詢中之供述較屬可採，並採其於警詢中相
關供述各情，為不利於上訴人認定之依據，於法有違等語。
惟查：原判決認定上訴人有原判決事實欄所記載販賣第二級毒品
之犯行，係以訊據上訴人坦承於如原判決事實欄所載時、地，經
張○安以行動電話聯繫後，同意交付其第二級毒品搖頭丸十顆，
嗣為警查獲並扣得藥丸十顆（經鑑驗內含第二、三級毒品甲基安
非他命、硝甲西泮成分）等事實。上訴人雖否認有販賣第二級毒
品之犯行，辯稱：伊是幫助張○安購買搖頭丸，且伊係依行情價
向其說每顆新台幣（下同）六百元，嗣因伊身上只帶四千元，藥
頭「小志」就將十顆算伊四千元。又警方就本件所為係屬陷害教
唆，伊不應負販賣第二級毒品罪責云云。然查警方就如原判決事
實欄所載查獲上訴人之經過，業據張○安於警詢及檢察官偵查中
證述甚詳，核與警員楊憲龍、楊鎮鴻、劉昌發、羅秀雄等人所證
述之情節相符，而上訴人亦自供承：是張○安打電話叫伊幫其買
搖頭丸，伊才向綽號「小志」買了搖頭丸十顆等情，復有警方扣
押筆錄、扣押物品清單附卷足憑。依張○安證述其與上訴人在電
話中洽談之情形以觀，足見上訴人係基於販賣者之立場，決定出
售張○安毒品之數量及價格，嗣並由上訴人與張○安談妥毒品交
易內容，張○安另證稱：上訴人曾詢問伊要不要自己過來跟藥頭
拿云云，並不能為有利於上訴人之論斷。上訴人與張○安談妥每
顆搖頭丸六百元，而上訴人供承其係以每顆四百元之價格購入，
又販賣毒品之罪責甚重，上訴人與張○安間並無特殊關係，上訴
人苟非基於營利之意圖，衡情顯無甘冒重典，而販賣第二級毒品
與張○安之可能，堪認上訴人係基於營利之意圖而為本件犯行。
依張○安、警員劉昌發相關證述各情，參照本件警方查獲上訴人
之過程；上訴人接獲張○安電話詢問毒品後，隨即密切回電張○
安數次，並於電話中談妥毒品交易內容等情以觀，堪認上訴人原
即有販賣毒品之意，張○安撥電話向上訴人佯稱欲購買毒品，僅
係協助警方查緝上訴人販賣毒品犯行，警方所為非屬陷害教唆。
上訴人主觀上係販入第二級毒品搖頭丸並出售予張○安，而上訴
人為警查獲扣案之藥丸十顆經送鑑驗結果，其內係含第二級毒品
甲基安非他命及第三級毒品硝甲西泮成分，有憲兵司令部刑事鑑
識中心民國九十七年九月十八日憲直刑鑑字第０九七０００一三
四九號鑑定書附卷可稽。惟搖頭丸與甲基安非他命均係第二級毒
品，上訴人該部分所侵害之法益應等同評價。又依所犯輕於所知
，從其所犯之法理，上訴人販賣第三級毒品硝甲西泮部分，應構
成販賣第三級毒品罪，並依刑法第五十五條想像競合犯之規定，
從一重之販賣第二級毒品罪處斷。張○安嗣雖為有利於上訴人之
證述，然其改稱各情核與常情有違，並與調查所得事證不符，係
屬事後迴護上訴人之詞，並無足取。上訴人否認辯解各情，無非
係屬事後卸責之詞，不足採信等情，予以綜合判斷。因而撤銷第
一審判決，改判依想像競合犯從一重論處上訴人販賣第二級毒品
罪刑，已於判決內說明其所憑之證據及其認定之理由。按供述證
據前後，雖稍有參差或互相矛盾，事實審法院非不可本於經驗法
則斟酌其他證據作合理之比較定其取捨，從而供述證據之一部認
為真實者予以採取，亦非證據法則所不許。又證據之取捨與證據
之證明力如何，均屬事實審法院得自由裁量、判斷之職權；苟其
此項裁量、判斷，並不悖乎通常一般之人日常生活經驗之定則或
論理法則，又於判決內論敘其何以作此判斷之心證理由者，即不
得任意指摘其為違法，而據為提起第三審上訴之合法理由。原判
決援引上述各項證據資料，據以認定本件警方所為非屬陷害教唆
，上訴人確有如原判決事實欄所載之犯行等情，乃屬其採證認事
調查職權之合法行使，不容任意指為違法。原判決說明販賣毒品
罪，並不以販入後復行賣出為構成要件，只須以營利之目的，將
毒品購入或賣出，有一於此，其犯罪即屬完成，不因事後未完成
交易而有異，而論上訴人以販賣第二級毒品罪，並非無據。上訴
意旨任意指摘原判決適用法則不當，並無足取。上訴人徒憑己意
或就原判決已有說明之事項，或就原審判斷證據證明力之合法職
權行使，漫指其違法，重為單純事實上之爭執，難謂係適法上訴
第三審之理由，其上訴違背法律上之程式，應予駁回。
據上論結，應依刑事訴訟法第三百九十五條前段，判決如主文。
中    華    民    國  一○○  年    五    月   十九   日
                      最高法院刑事第一庭
                          審判長法官  董  明  霈  
                                法官  張  清  埤  
                                法官  張  祺  祥  
                                法官  段  景  榕  
                                法官  周  煙  平  
本件正本證明與原本無異
                                      書  記  官  
中    華    民    國  一○○  年    五    月  二十六  日
                                                       s